臺灣高等法院刑事判決
110年度上訴字第1789號
上  訴  人  臺灣桃園地方檢察署檢察官
上  訴  人  
即  被  告  曾一峯



選任辯護人  張雅婷律師
            陳亮佑律師
上  訴  人  
即  被  告  董長地




選任辯護人  王治魯律師
上  訴  人  
即  被  告  李彥寬（原名李璿豪）





指定辯護人  林傳哲律師
被      告  鍾萬相




選任辯護人  呂宗達律師
上列上訴人因違反貪污治罪條例等案件，不服臺灣桃園地方法院
104年度矚訴字第22號，中華民國109年10月28日第一審判決（起
訴案號：臺灣桃園地方檢察署104年度偵字第8082號、第10736號
、第12833號、104年度偵字第17674號），提起上訴，本院判決
如下：
    主  文
上訴駁回。
    事  實
一、劉興學（所涉賭博、意圖營利供給賭博場所、圖利聚眾賭博等罪，業經原審法院判決確定）自民國101年間起，在桃園市○○區○○路0段00巷00號之賭客得自由進出之公眾得出入處所，聚集不特定賭客簽注地下六合彩、今彩539賭博，其賭博方式係由賭客自選號碼簽注，每注號碼收取金額新臺幣（下同）80元，再以香港之六合彩、臺灣之今彩539之開獎號碼決定輸贏，其中六合彩部分，簽中2、3或4個號碼者，分別可獲得5,700元、5萬7,000元及70萬元彩金；今彩539部分，簽中2、3或4個號碼者，分別可獲得5,300元、5萬3,000元及80萬元彩金；倘未簽中，簽注賭金即歸劉興學所有。而關於賭客之下注方式，則有下列2種：㈠由賭客自行簽寫下注之號碼於任意紙張上（下稱簽單）交予劉興學，並交付下注之金額，劉興學於收受款項後，即於賭客簽單原本上載明「清」之文字，並畫圈圈，表示已收受下注金額，隨即再影印該簽單，將簽單影本交付賭客收執，簽單原本則由其留存，以供開獎後核對中獎彩金；㈡賭客亦可口頭告知劉興學欲簽注之號碼並交付下注金額，再由劉興學於二聯式簽單本上填寫賭客簽注之號碼製作簽單，再於簽單上載明「清」字，並畫圈圈，表示已收受下注金額，將其中複寫聯交予賭客留存，原本則由其留存，以供開獎後核對中獎彩金。曾一峯、李彥寬（原名為李璿豪）、董長地（上3人，下稱曾一峯等3人）均為劉興學所經營賭博場所之賭客（所涉賭博罪嫌，業經原審法院判決確定）。　
二、曾一峯因知悉劉興學所經營賭博場所之上開簽注、兌獎方式
    ，清楚瞭解劉興學習慣於賭客交付下注金額後，會在簽單上
    載明「清」字，並畫圈圈，表示劉興學接受該簽單上之號碼
    下注及賭客下注金額業已結清之意思，劉興學會再將該簽單
    之影印本或複寫聯交予賭客留存，原本則由劉興學留存，以
    供開獎後核對中獎彩金之用。曾一峯竟與董長地、李彥寬共
    同萌生以偽造簽單詐取彩金之歹念，並認如在計劃實行過程
    ，由警察人員假藉實行公權力之便，針對欲詐騙之組頭進行
    查緝，而以搜索扣押之手段將簽單扣案，於開獎後另行偽造
    簽有中獎號碼之簽單與原先扣案之簽單抽換，詐騙得逞之機
    會較高，遂邀約素有交情之員警陳鴻貴（現由原審法院通緝
    中，另行審結）加入其等之詐賭計畫；陳鴻貴當時為桃園市
    政府警察局中壢分局中福派出所（下稱中福派出所）員警，
    係依警察人員人事條例派任之警察人員，且依警察法第9條
    規定行使協助偵查犯罪、執行搜索、扣押、拘提、逮捕及警
    察業務之保安、正俗、交通處理等職權，屬依法令服務於地
    方自治團體所屬機關而具有法定職務之公務員，因貪圖詐賭
    可獲之鉅款，竟應允加入。曾一峯等3人與陳鴻貴謀議既定
    ，即共同意圖為自己不法所有，基於公務員或與公務員利用
    職務上機會詐欺取財、行使偽造準私文書之犯意聯絡，由曾
    一峯於民國104年4月9日晚間7時26分許，騎乘向李彥寬借用
    之車牌號碼000－000號重型機車（下稱000－000號機車）並攜
    帶已填寫今彩539下注號碼之簽單原本至劉興學上開經營賭
    博之場所，將上開簽單交付予劉興學，同時給付下注金額16
    萬6,830元（其下注方式即上開賭客之下注方式㈠)，劉興學
    於收受該筆下注款項後，隨即在上開簽單原本上，以其所有
    筆粗0.7mm、黑色之油性原子筆當場親簽「清」字，並於該
    清字上畫圈圈，表示曾一峯已付清下注金額，再將上開簽單
    原本影印後，將簽單影本交付予曾一峯，簽單原本則由其留
    存，以供開獎後核對中獎彩金，曾一峯收受上開簽單影本後
    隨即離開該處。同時間陳鴻貴則佯據線報，稱欲進行賭博場
    所之查緝任務，駕駛其所有之車號000－0000號自用小客車與
    不知情之員警丁厚敦共同至劉興學上開經營賭博之場所外埋
    伏，並依其與曾一峯等人之上開詐賭計畫，等待曾一峯下注
    完畢、劉興學未及將曾一峯下注之號碼傳真予上游組頭之際
    ，旋即進入劉興學上開經營賭博之場所，並表明其員警身分
    ，當場查扣簽單4張（包含曾一峯甫下注之簽單，下稱曾一
    峯下注之原簽單）、二聯式簽單1本及傳真機1臺等物品，再
    將劉興學帶回中福派出所製作警詢筆錄（下稱劉興學賭博案
    ）。而曾一峯於劉興學處簽賭完畢後，隨即騎乘000－000號
    機車於同日晚間7時32分許趕赴至與董長地、李彥寬藉故相
    約、距離中福派出所約僅290公尺（即步行4分鐘之距離，詳
    參附件之本案相關現場圖)、位在桃園市○○區○○○路0巷00弄0
    0號之謝西和住處（在該處之人除董長地、李彥寬外，尚有
    鍾萬相、鍾富杰、謝西和，惟尚無證據證明鍾萬相、鍾富杰
    、謝西和，對於曾一峯、董長地、李彥寬、陳鴻貴之上開詐
    賭計畫知情），待同日晚間8時33分許該期之今彩539開獎後
    ，即由李彥寬按照曾一峯所留存之簽單影本格式，取相同之
    計算紙，在該紙上書寫中獎號碼「37、20、30、22、15」，
    並以不詳之原子筆模仿劉興學之筆跡在該紙上記載「清」字
    ，且於該清字上畫圈圈，以此方式偽造成足以表示劉興學接
    受曾一峯以該簽單上之號碼下注，且其已收取下注金額之意
    思之準文書之中獎簽單（下稱偽造中獎之簽單），再由董長
    地持該偽造中獎之簽單自謝西和住處出發，於同日晚間8時4
    0分至41分間，在中壢藝術園區（鄰近中福派出所，詳參附
    件之本案相關現場圖)內某處交付予藉故離開派出所之陳鴻
    貴，嗣陳鴻貴返回派出所後，即假藉整理劉興學賭博案卷證
    之機會，將扣案之曾一峯下注之原簽單原本抽換為偽造中獎
    之簽單，並於同日晚間8時44分許將曾一峯下注之原簽單以
    碎紙機絞碎，足生損害於劉興學。其後，再由曾一峯以其持
    用之0000000000號行動電話門號於同日晚間9時19分許至21
    分許及同日晚間9時44分許至50分許，與劉興學持有之門號0
    000000000號聯絡，告知劉興學其中5星，可得1,370萬元之
    彩金，要求劉興學兌現中獎彩金，惟因劉興學斯時仍遭拘留
    在派出所故未及答覆，劉興學並因而要求員警提示扣案簽單
    予其觀看以確認曾一峯是否確實中獎，嗣於同日晚間10時20
    分許，經不知情之丁厚敦等員警提示已由陳鴻貴抽換之偽造
    中獎之簽單予劉興學而行使，後因劉興學閱覽後發現扣案之
    簽單上數字與其記憶不符，而察覺有異，復於翌日即104年4
    月10日員警警詢時及檢察官訊問時表示扣案之簽單疑似遭偽
    造，檢察官因而將扣案之簽單送筆跡鑑定，鑑定結果認定扣
    案之簽單上「清」字之筆跡與劉興學所書寫之「清」字筆跡
    不符，且墨色亦非劉興學所慣用之原子筆墨色，始悉上情。
三、案經臺灣桃園地方檢察署（下稱桃園地檢署）檢察官簽分暨
    桃園市政府警察局中壢分局移送桃園地檢署檢察官偵查起訴
    。
    理  由
壹、程序方面：
一、本院審理範圍：
    本案桃園地檢署檢察官及被告曾一峯等3人，僅就被告曾一
    峯等3人涉犯與公務員共犯利用職務機會詐取財物未遂罪部
    分，提起上訴；又檢察官就原審認定被告鍾萬相涉犯與公務
    員共犯利用職務機會詐取財物未遂罪嫌為無罪部分，提起上
    訴。另檢察官、被告曾一峯等3人與鍾萬相（上4人，下稱鍾
    萬相等4人），就原審認定被告鍾萬相等4人涉犯賭博罪部分
    ，均未上訴。是本院審理範圍限於原審判決就被告鍾萬相等
    4人，涉犯與公務員共犯利用職務機會詐取財物未遂罪部分
    ，合先陳明。
二、證據能力：
  ㈠證人劉興學於警詢時所為陳述，係被告曾一峯以外之人於審
    判外之陳述，且經其之辯護人爭執證據能力（見本院卷一38
    2至383頁），本院審酌劉興學已於原審審理時到庭作證，且
    其於警詢陳述內容並無較可信之特別情況，即無刑事訴訟法
    第159條之2、第159條之3所定情形存在，依刑事訴訟法第15
    9條第1項規定，認證人劉興學於警詢之陳述，無證據能力。
  ㈡本院以下所引用其餘被告以外之人於審判外之陳述，除被告
    曾一峯辯護人就上開二、㈠有爭執外，檢察官、被告曾一峯
    等3人及其等之辯護人於本院準備程序及審判期日中，均未
    對於其證據能力聲明異議（見本院卷一第273至292、380至3
    97頁、卷二第17至45頁），而視為同意該等證據具有證據能
    力，且本院審酌各該證據資料製作時之情況，亦無違法不當
    或證明力明顯過低之瑕疵，以之作為證據應屬適當，依刑事
    訴訟法第159條之5規定，認該等證據均具證據能力。
三、本案所引用非供述證據之證據能力：至於本判決所引用之非
    供述證據部分，與本案均有關聯性，亦無證據證明係實施刑
    事訴訟程序之公務員以不法方式所取得，依刑事訴訟法第15
    8條之4之反面解釋，當有證據能力，本院復於審理時，提示
    並告以要旨，使檢察官、被告曾一峯等3人及其等之辯護人
    充分表示意見，自得為證據使用。
貳、實體方面：
一、認定犯罪事實所憑之證據及認定之理由：
    訊據被告曾一峯固不否認騎乘向李彥寬借用之000－000號機
    車，於上開時間以上開方式至劉興學處下注簽賭後，即至謝
    西和住處與李彥寬、董長地、鍾萬相、鍾富杰等人會合，並
    於當日今彩539開獎後之上開時間以0000000000門號與劉興
    學聯繫，告知其中獎，要求劉興學給付彩金等事實，惟矢口
    否認被訴犯行，辯稱：我只是單純到劉興學處下注簽賭，不
    知道為何所下注之簽單，經鑑定後被認定為偽造的，其簽的
    簽單真的中獎云云；其辯護人為其辯稱：劉興學經營的地下
    簽賭站，不可能只有劉興學一個人在，也不可能只有一支筆
    ，簽注站應該有其他人幫助、協助，且開獎前都會有很多簽
    注單進來，劉興學不可能記住賭客簽注之簽單，劉興學只是
    不想支付這高額中獎獎金。又送鑑定之簽注簽單亦有可能簽
    注站其他人所書寫，且只有鑑定「清」字，其他數字並無送
    鑑定。監視器有拍到董長地出來，為何沒有拍到被告陳鴻貴
    出來，員警丁厚敦說8點31到35分陳鴻貴消失在派出所前面
    的情形，亦僅能證明陳鴻貴沒有在派出所的監視器畫面出現
    ，又陳鴻貴在派出所銷燬6、7張簽單原本，亦為陳鴻貴個人
    的行為，不符合刑事訴訟法或相關內部的規定，但是無法直
    接連結這部分與曾一峯有關。本案並無曾一峯與陳鴻貴接觸
    的證據，也沒有事證可以去證明陳鴻貴跟董長地在某個地方
    有所接觸甚至交付相關的偽造簽單。另曾一峯曾在劉興學那
    邊中過2次獎，1次是中過57萬元三星的，1次114萬元三星的
    ，所以案發時被告曾一峯有此能力1次簽注16萬多元高額簽
    注單，且證人鍾富杰及鍾萬相均證稱曾一峯在謝西和住處僅
    是坐在沙發上玩手機，曾一峯與其他被告間無本案相關聯絡
    紀錄，曾一峯並無上開犯行等節。被告李彥寬固不否認案發
    當天其有將000－000號機車借予被告曾一峯使用，並與被告
    董長地、鍾萬相及鍾富杰等人至謝西和住處，惟矢口否認被
    訴犯行，辯稱：案發那段期間，因桃園那陣子缺水，鍾萬相
    他家的水塔不夠，那陣子我都會去鍾萬相家裡，那段時間我
    們已經在找水塔，謝西和有認識賣水塔的人，案發當天晚上
    就是要去問水塔的事情才會出現在謝西和的家，我和曾一峯
    不熟，他是要還我機車，我在鍾萬相家將機車借他，所以騎
    還給我，他只是要還給我。我不認識陳鴻貴員警，不知道為
    何偽造中獎之簽單上會驗出我的指紋，我沒有犯本案云云；
    辯護人為其辯稱：本案雖在中獎簽單上有驗出李彥寬右手指
    紋，但若該簽單上「清」字由李彥寬簽的，李彥寬是右手握
    筆，右手大拇指應該是在筆上面，而不會是在簽單上面。且
    若李彥寬要偽造簽單，理應不會拿有其DNA之簽單，上開物
    跡證報告只能證明李彥寬曾經接觸過這張簽單，但是在偽造
    前還是偽造後並無法證明。因此，偽造中獎之簽單上驗出被
    告李彥寬的指紋一事，被告李彥寬並不知情，也有可能是在
    鍾萬相家中用餐時，曾無意碰到該簽單，且證人鍾萬相、謝
    西和均證稱李彥寬在謝西和住處並未討論簽賭之事。另就鑑
    定報告測謊的部分，測謊的問題主要是問李彥寬有無在這張
    簽單上面寫上「清」字跡，「清」字是不是李彥寬所寫以及
    這張簽單上面的「清」字是誰所寫，這三個問題的李彥寬呈
    現的報告的反應是不實反應，然而就測謊鑑定的報告雖然可
    以作為補強證據，認為不足以作為直接證據，一般人測謊的
    反應是針對他的生物反應，或許李彥寬當時是情緒反應也有
    可能造成這個比較突出的結果，因此用此認定李彥寬有罪的
    鑑定報告其實都不足，且李彥寬跟陳鴻貴也不認識，也看不
    出李彥寬跟陳鴻貴有何接觸的情形等節。被告董長地固不否
    認案發當天其有與李彥寬、鍾萬相及鍾富杰等人至謝西和住
    處，且過程中其曾經離開謝西和之住處至外面走動乙節，惟
    矢口否認被訴犯行，辯稱：案發當天下午是在鍾萬相家談水
    塔的事情，晚上去謝西和家有看到曾一峯、李彥寬、鍾萬相
    。我不認識陳鴻貴員警，並未與陳鴻貴相約在外見面交付物
    品，我不知道為何監視器錄影畫面會拍到我往中福派出所的
    方向走去云云；其辯護人為其辯護：董長地沒有與其他被告
    謀議本案，陳鴻貴雖說他認識董長地，但是董長地並不認識
    陳鴻貴。又董長地拿著偽造的簽單到中壢藝術園區給陳鴻貴
    ，並無證據證明，監視器既然有錄到董長地有進去中壢藝術
    園區，又由原路走回謝西和住處，為何沒有錄到2人的會面
    ，也沒有錄到董長地拿東西給陳鴻貴。董長地有去謝西和家
    裡，他們在喝酒，董長地就出來散步，然後就走回去了，不
    過是3分鐘的事情，董長地並無到藝術園區去見陳鴻貴。本
    案卷內並無任何證據顯示董長地與陳鴻貴有任何接觸，更無
    證據直接顯示董長地涉有本案犯行等節。經查：　
  ㈠被告曾一峯於上開時間騎乘向被告李彥寬所借用之000－000號
    機車至劉興學處，將已填寫今彩539下注號碼之簽單交付予
    劉興學，並給付下注金額16萬6,830元，劉興學於收受該筆
    下注款項後，隨即在上開簽單上當場親簽「清」字，再將上
    開簽單原本影印後，將簽單影本交予被告曾一峯留存，被告
    曾一峯下注完成後即騎乘同一車輛至謝西和住處與被告李彥
    寬、董長地、鍾萬相及鍾富杰等人會合，過程中被告董長地
    曾離開謝西和住處，至外走動，嗣被告曾一峯於開獎後之上
    開時間以0000000000門號與劉興學聯繫，告知其中獎，要求
    劉興學給付彩金等事實，分別為被告曾一峯、董長地、李彥
    寬供承不諱（見他字第2464號卷二第217至218頁、第239至2
    45頁、偵字第10736號卷二第154至155頁、卷三第84至88頁
    、第118頁背面至120頁背面、第141至142頁、卷四第68至69
    頁、第150至151頁、原審卷五第137至140頁、第188頁），
    並據證人劉興學、謝西和於偵訊及原審審理時、證人鍾富杰
    於警詢及本院審理時證述在卷（見偵字第8082號卷第33至35
    頁、第109至111頁、偵字第10736號卷二第44至47頁、第115
    至119頁、卷五第103頁原審卷六第81至94頁第340頁、卷七
    第17至19頁），另有被告曾一峯與劉興學之通話記錄、劉興
    學經營賭博處所外之監視器錄影畫面擷圖可佐（見偵字第80
    82號卷第93頁背面、他字第2464號卷一第15至18頁），此部
    分事實首堪認定。
  ㈡劉興學賭博案中扣案之簽單確非被告曾一峯下注之原簽單，
    而係偽造中獎之簽單：
  1.證人劉興學於偵訊及原審審理時證稱：其所經營之賭場下注
    方式有2種，第1種是賭客當面直接唸要下注的號碼給其聽，
    其再用二聯單將號碼寫下來，1聯由其保存，另1聯則交由對
    方留存；第2種是賭客自己將想下注的號碼寫在紙張上交給
    其，其再拿去影印，下注簽單原本由其保存，影本則交給對
    方留存；如果賭客有中獎，對方會攜帶所留存的簽單另1聯
    或簽單影本來對獎，其確認過後再把獎金給對方；其在簽單
    上寫「清」字是表示賭客已將下注之金額付清，該「清」字
    一定是由其自己寫，且其用的筆只有一種，是什麼牌子沒有
    印象，但跟別人的筆不一樣，是在以前中壢的來來百貨買的
    ，筆芯粗細是0.7mm，墨水是黑色油性，1枝只要5元，印象
    中其他地方都找不到相同的筆；案發當天被告曾一峯至其經
    營之賭場下注，曾一峯的下注方式都是他將想下注的號碼在
    紙上寫好帶來交給其，並付清下注金額後，其就在簽單上，
    用上開原子筆寫「清」字並影印，影印後將簽單影本給曾一
    峯留存，簽單正本則由其自己保管，曾一峯剛下注完走出去
    ，員警陳鴻貴、丁厚敦就進來將其查獲，所以其來不及將曾
    一峯下注之號碼傳真給上面的組頭，現場遭員警查扣傳真機
    、二聯式簽注單、簽單等物品，其本身亦遭員警帶回派出所
    ，在派出所時其的手機一開始也遭查扣，直到當晚今彩539
    已經開完獎後，其才拿到手機，拿到手機後，其有接到曾一
    峯打來的電話，曾一峯說他中了5星，其說其在警局無法確
    認有無中獎，曾一峯就說怎麼會這麼剛好，他會再拿簽單過
    來給其看，其為確認遂打電話向其太太詢問中獎號碼，其將
    中獎號碼抄在手上，拜託員警將遭扣案之被告曾一峯下注之
    簽單給其看、讓其核對，確認後曾一峯之簽單確實中了5星
    ，但其發現該簽單上的號碼，跟當初曾一峯下注的號碼不太
    一樣，因為其記得曾一峯原本下注的簽單上第1個號碼是27
    ，但後來扣案的簽單上第1個號碼卻變成37，當時其雖然遭
    查獲而緊張，但還是把心中的疑問說出來，其後來也有提供
    其前述固定用來在簽單上寫「清」字的原子筆以及其他記載
    有「清」字之簽單供員警查扣比對等情明確（見偵字第8082
    號卷第33至35頁、第109至111頁、偵字第10736號卷五第103
    頁、原審卷六第81至94頁）。
  2.劉興學賭博案中扣案之中獎簽單、劉興學提供之其他記載有
    「清」字之簽單及劉興學以上開原子筆當庭書寫「清」字之
    紙張，經送內政部警政署刑事警察局鑑驗，該扣案中獎簽單
    上「清」字之筆跡與劉興學當庭書寫之「清」字筆跡、劉興
    學提供之其他簽單上「清」字之筆跡，以特徵比對法進行鑑
    定，兩者之佈局、字體結構、連筆及運筆方式均不相符，故
    筆跡不符；且兩者之筆墨，經以光譜影像比對儀進行鑑定，
    墨色反應亦不相符等節，有內政部警政署刑事警察局104年4
     月22日刑鑑字第1040500240號鑑定書在卷可稽（見他字第2
    464號卷第163至165頁）。
  3.劉興學賭博案中扣案之中獎簽單，經劉興學確認其上所寫之
    下注號碼與被告曾一峯下注時不同；且經送鑑定結果其上「
    清」字之筆跡亦確實與劉興學所寫「清」字之筆跡不符，墨
    色更與劉興學所使用之上開原子筆不符，則該簽單自非被告
    曾一峯下注之原簽單，而已遭抽換成偽造中獎之簽單乙情，
    首堪認定。
  ㈢劉興學賭博案中扣案之簽單遭抽換為偽造中獎之簽單、原扣
    案之簽單遭銷毀，係由同案被告陳鴻貴於104年4月9日晚間8
    時44分所為：
  1.劉興學賭博案扣案之簽單並非被告曾一峯下注之原簽單，而
    遭抽換為偽造之中獎簽單，且於員警提示予劉興學閱覽時遭
    劉興學發覺有異等情，業經證人劉興學證述如前。而案發當
    日今彩539之開獎時間為晚間8時33分乙節，復有今彩539開
    獎實況之電視畫面翻拍照片在卷足查（見他字第2464號卷第
    89頁），可認扣案之中獎簽單係在當日晚間8時33分以後，
    至員警提示該扣案簽單予劉興學閱覽時，其間遭他人掉包抽
    換。
  2.關於員警提示扣案之簽單予劉興學閱覽之確切時間為何，亦
    據證人即員警丁厚敦於偵訊時證稱：其當時為桃園市政府警
    察局中壢分局中福派出所員警，案發當日其與同單位之學長
    陳鴻貴一起查獲劉興學賭博案後，就將劉興學及簽單、二聯
    式簽單本、傳真機等扣案物品一起帶回派出所，抵達派出所
    後劉興學一直想要講電話，但其等直到當天晚間8時57分才
    將手機還給劉興學，劉興學有打給他太太說他被查獲，並詢
    問他太太今彩539的開獎號碼，再將開獎號碼記在自己手上
    ，之後劉興學就一直要陳鴻貴給他看扣案簽單，陳鴻貴一開
    始不想給劉興學看，後來其問所長，所長才要其拿簽單給劉
    興學看等情明確（見他字第2464號卷二第205至211頁），且
    核與案發當日中福派出所內監視器錄影畫面擷圖暨說明顯示
    ：①104年4月9日晚間8時57分許，劉興學詢問是否可以使用
    電話；②104年4月9日晚間9時8分許，劉興學向陳鴻貴要求看
    簽單，但遭陳鴻貴拒絕；③104年4月9日晚間10時20分許，丁
    厚敦及派出所所長等人持簽單供劉興學確認等節相符（見他
    字第2464號卷第49頁、第51頁、第63頁）。足見丁厚敦等員
    警提示扣案之簽單予劉興學閱覽時間為104年4月9日晚間10
    時20分許，是扣案簽單遭人掉包抽換之時間即為今彩539開
    獎後之晚間8時33分至扣案簽單予劉興學閱覽時之晚間10時2
    0分之間。
  3.上開時間扣案之簽單主要由陳鴻貴負責保管：查證人即同案
    被告陳鴻貴於警詢及偵訊時證稱：當天其將劉興學帶回所後
    ，就開始製作劉興學案件之搜索扣押筆錄，並繕打扣押證物
    標籤，再將扣案之簽單、二聯式簽單本用夾鍊袋裝起來；過
    程中，其有將劉興學賭博案的簽單原本碎掉，約碎了6、7張
    ，因為有些簽單其沒有辦法解讀，其看不懂，也無法解釋，
    就拿去碎掉，丁厚敦應該不敢向其一樣去碎掉簽單原本，因
    為丁厚敦是學弟，如果其沒有要求，丁厚敦是不敢去碎掉簽
    單原本的，且過程中扣案的簽單都在其手上；後來今彩539
    開獎後，其與同仁有讓劉興學閱覽扣案簽單，等到劉興學看
    完扣案簽單後，其就沒有再碰觸扣案簽單了等語明確（見偵
    字第10736號卷二第81頁背面至82頁、卷四第103頁、卷五第
    11頁、第13頁）。是依證人陳鴻貴上開證述內容，足認扣案
    簽單於上開遭人掉包抽換之期間，主要均由陳鴻貴負責保管
    ，且其更有銷毀扣案簽單之舉動。
  4.陳鴻貴於當日晚間今彩539開獎後即離開中福派出所，復於
    返所後之晚間8時44分銷毀紙張，其舉動實屬異常：查證人
    丁厚敦於偵訊及原審審理時證述：當日其與陳鴻貴一起查獲
    劉興學賭博案，但該案之承辦人應為陳鴻貴，所以扣案物品
    都由陳鴻貴扣押及保管，其等將劉興學帶回派出所後，該案
    相關簽單一開始由陳鴻貴自己收著，陳鴻貴坐在位子上檢視
    證物，並加以分類、整理、影印，直到其製作劉興學第一次
    夜不訊筆錄時，陳鴻貴才將證物放到夾鍊袋內交給其，其請
    陳鴻貴先放旁邊，但陳鴻貴還是有去碰觸證物，因為他要製
    作證物標籤；又經其觀看當天派出所內之監視器錄影畫面，
    確認當天接近今彩539開獎完畢時之晚間8時32分許後，陳鴻
    貴即開始在派出所前方走動，並於晚間8時35分至8時41分間
    自派出所前方之監視器畫面消失，此消失的時間點確實有點
    奇怪，且其記得陳鴻貴於晚間8時41分許回所後就來問其證
    物標籤放在哪裡，其覺得奇怪，因為標籤是陳鴻貴自己印的
    ，後來晚間8時44分許陳鴻貴開始狂碎紙，碎了很多紙，其
    也覺得怪，想說陳鴻貴剛剛有印那麼多東西嗎等情確實（見
    他字第2464號卷二第205至208頁、原審卷六第60頁、第65至
    66頁、第79至80頁）；且其上開關於陳鴻貴離開派出所及回
    所後開始大量碎紙之證述，經核均與中福派出所內監視器錄
    影畫面擷圖暨說明編號63至106所顯示之內容（見他字第246
    4號卷三第19至26頁背面）相符，自屬信實有據，堪認陳鴻
    貴當天確實於今彩539開獎完畢未久旋即離開派出所達6分鐘
    ，且於返所後之晚間8時44分開始異常碎紙。
  5.陳鴻貴於偵辦劉興學賭博案中另出現其他異常之偵查作為：
    查證人丁厚敦於偵訊及原審審理時證述：當天其與陳鴻貴要
    去查緝劉興學經營賭博之處所，出發前其有詢問陳鴻貴有無
    需要帶密錄器，因為一般會攜帶密錄器，可以將查緝過程錄
    影、錄音，但陳鴻貴說他有帶錄音機就夠了；進入劉興學經
    營賭博之處所後，陳鴻貴當場就扣案的簽單拍照，依照其等
    偵辦刑案之慣例，應該要將每張簽單個別拍攝，或至少要將
    各簽單攤開以顯示各該簽單之內容，而不是像陳鴻貴所拍攝
    的簽單照片那樣將簽單疊在一起拍攝等語明確（見他字第24
    64號卷二第204頁、原審卷六第59至64頁、第75頁）；核與
    證人陳鴻貴於警詢及偵查中證稱：其等進入劉興學經營賭博
    之處所後，其有拍攝現場照片，但沒有逐一將證物翻拍等語
    （見偵字第10736號卷二第80頁背面、第81頁背面頁）相符
    ；且依劉興學賭博案之卷證資料顯示，該案扣有簽單4張，
    惟所拍攝之扣案物照片卻將數張簽單重疊拍攝，致均僅能看
    到排放在最上面之簽單內容，而無法看出其餘簽單所載之內
    容（見偵字第8082號卷第20頁）。足見陳鴻貴確實有查緝案
    件卻刻意不攜帶密錄器、且未就扣案之簽單逐一拍攝等異常
    之偵查作為。
  6.依照上開說明，扣案簽單於上開遭人掉包抽換之時間內，主
    要均由陳鴻貴負責保管，且其承稱曾銷毀簽單原本，更於當
    日晚間8時44分返所後有異常銷毀紙張之舉動，再衡以其上
    開刻意不攜帶密錄器、且未就扣案之簽單逐一拍攝等可疑之
    偵辦過程，得以避免扣案簽單之內容遭留存，足認將原先扣
    案之被告曾一峯下注之原簽單銷毀、抽換為偽造中獎之簽單
    之人即為陳鴻貴，且其銷毀、抽換之時間約為當天晚間8時4
    4分許。
  ㈣陳鴻貴係基於與被告曾一峯之謀議，方將原先扣案之被告曾
    一峯下注之原簽單銷毀，抽換為偽造中獎之簽單：查將原先
    扣案之被告曾一峯下注之原簽單銷毀、抽換為偽造中獎之簽
    單之人為陳鴻貴；又被告曾一峯於今彩539開獎後即與劉興
    學聯繫，告知其已中獎，要求劉興學給付獎金等節，均經認
    定如前，可見因陳鴻貴抽換簽單之舉而直接獲利者為被告曾
    一峯，且被告曾一峯對於其原先下注之號碼並非中獎之號碼
    乙情亦無可能毫不知情，則其事後以遭陳鴻貴抽換之偽造中
    獎之簽單內容主張其已中獎而要求劉興學給付獎金，顯係與
    陳鴻貴事前謀議之結果。此觀證人丁厚敦於偵訊及原審審理
    時證述：當日其與陳鴻貴到達劉興學經營賭場之周圍後，陳
    鴻貴跟其說等下會有1個人走進去再走出來，其等再衝進去
    抓，其有問陳鴻貴說那個走出來的人如何處理、要不要盤查
    狀況，陳鴻貴卻說不用，少1個賭客案子比較簡單，只要有
    抓到組頭就好等語，當下其覺得有點納悶，因為如果那個人
    是賭客，跟本案查緝的賭博案件就會有關連，照理應該也算
    關係人，要做相關的資料，但陳鴻貴是其學長，其不可能質
    疑他，就按照他說的話做，接著真的有1個人（按即被告曾
    一峯）走進去，其等等到那個人走出劉興學處所之大門，才
    立刻進入等情（見他字第2464號卷二第204頁、原審卷六第5
    9至64頁）更徵明確，蓋陳鴻貴與被告曾一峯既已有共同詐
    取彩金之事前謀議，自無可能再將被告曾一峯以賭客身分加
    以盤查移送。
  ㈤陳鴻貴所抽換之偽造中獎之簽單係由被告李彥寬所偽造，並
    由被告董長地所交付，陳鴻貴、被告曾一峯與被告李彥寬、
    董長地就此部分犯行，自於事前有所謀議：
  1.查陳鴻貴係於104年4月9日今彩539開獎（晚間8時33分）後
    之晚間8時44分許將扣案之簽單抽換為偽造中獎之簽單，並
    將被告曾一峯下注之原簽單銷毀乙情，業經詳述如前。又依
    證人丁厚敦上開關於陳鴻貴行蹤之證述及派出所內監視器錄
    影畫面顯示（即上開㈢之4部分，見他字第2464號卷二第205
    至208頁、卷三第19至26頁背面），陳鴻貴於當日今彩539開
    獎後之晚間8時33分至8時44分間，除於晚間8時35分至8時41
    分間自派出所前方離開達6分鐘外，其餘時間均在派出所內
    外走動，可見偽造中獎之簽單並非陳鴻貴在派出所內所偽造
    ，而係陳鴻貴於其離開之6分鐘間在外取得。
  2.關於偽造中獎之簽單究係由何人所偽造：
  ⑴查偽造中獎之簽單經送內政部警政署刑事警察局進行鑑定，
    鑑定結果為：①指紋鑑定部分，該簽單之右側邊處所留存之
    指紋，與被告李彥寬之右拇指指紋相符；②DNA鑑定部分，該
    簽單編號00000000處（即「清」字下方處）斑跡檢出一男性
    染色體DNA-STR主要型別，與被告李彥寬DNA型別相符等情，
    有內政部警政署刑事警察局104年8月13日刑生字第10400688
    13號鑑定書存卷足證（見偵字第10736號卷五第179至182頁
    ），顯見被告李彥寬確曾接觸偽造中獎之簽單。
  ⑵復佐以被告李彥寬於104年8月19日經進行測謊鑑定，其於測
    前會談否認在偽造中獎之簽單寫上「清」字，且稱不知道是
    誰寫的等語，經Polygraph儀器先以熟悉測試法檢測被告李
    彥寬之生理圖譜反應情形正常，並讓被告李彥寬熟悉測試流
    程後，再以區域比對法測試，經採數據分析法比對，分析測
    試結果，被告李彥寬對於①你有沒有在這張（中獎）簽單上
    寫上「清」字？答：沒有。②這張（中獎）簽單上的「清」
    字是不是你寫的？答：不是。③你知不知道是誰在這張（中
    獎）簽單上寫上「清」字？答：不知道。被告李彥寬對於上
    開3個問題均呈不實反應等節，有內政部警政署刑事警察局1
    04年9月21日刑鑑字第1040500623號鑑定書暨測謊鑑定說明
    書附卷可稽（見原審卷一第74至75頁），更足徵被告李彥寬
    對於該中獎之簽單係經他人偽造一事並非毫無所悉。
  ⑶再本案以偽造中獎之簽單詐賭一事，至少係由被告曾一峯、
    陳鴻貴謀議而成，業經說明如前。如偽造中獎簽單之人並非
    被告李彥寬，則不論陳鴻貴或被告曾一峯自均無必要冒遭舉
    發之風險，讓被告李彥寬接觸偽造中獎之簽單，甚或使其知
    悉中獎之簽單業經他人偽造，佐以上開鑑定測謊結果，被告
    李彥寬對於「你有沒有在這張（中獎）簽單上寫上『清』字」
    以及「這張（中獎）簽單上的『清』字是不是你寫的？」等問
    題所為之回答「沒有」、「不是」，均呈現不實反應，顯見
    被告李彥寬之所以會接觸偽造之中獎簽單，並知悉該簽單業
    經他人偽造，係因偽造該中獎簽單之人根本即為被告李彥寬
    之故。
  3.偽造中獎之簽單經被告李彥寬偽造後，如何交付予陳鴻貴：
  ⑴查被告曾一峯至劉興學處下注後，隨即騎車至謝西和住處與
    被告李彥寬、董長地、鍾萬相等人會合，業經認定如前。而
    經原審勘驗謝西和住○○○○○○○○○○○○○○○○○○○路0巷00弄00號【
    按即謝西和住處】旁瓦斯行；檔案名稱：00000000_CH1.264
    ；錄影畫面顯示之時間經員警確認較正確時間早23分3秒【
    見他字第2462號卷三第126頁編號1照片之時間註記以及偵字
    第10736號卷五第146頁關於第2監視鏡頭之時間說明】，以
    下均直接記載為正確時間），結果如下：
  ①於104年4月9日晚間8時26分許，身著條紋上衣及淺色長褲、
    頭部佩戴黑色半頂式安全帽之男子（即李彥寬），自畫面左
    方屋內步出，先立於門外似與屋內交談數秒後，其手持之白
    色紙張原欲放入機車車箱，卻又作罷，又再返回屋內。數秒
    後，李彥寬仍手持同樣的白色紙張再度步出屋外，並將其放
    入車箱內，而後便騎乘白色機車朝畫面右下方離去。
  ②於104年4月9日晚間8時29分許，李彥寬騎乘機車自畫面下方
    出現後，循原路徑返回，並自機車車箱內取出白色紙張後，
    進入畫面左方之房屋。
  ③於104年4月9日晚間8時38分許，身著深灰色夾克及長褲、頭
    戴白色鴨舌帽、口中叼香菸之男子（即董長地）自畫面左方
    屋內步出後，旋即朝畫面右下方前進並消失。
  ④於104年4月9日晚間8時45分許，董長地自畫面下方出現後，
    循原路徑反向走回，並進入畫面左方之房屋。等情，有原審
    108年6月2日勘驗筆錄、員警關於監視器時間誤差之註記資
    料在卷足查（見原審卷五第197至198頁、他字第2462號卷三
    第126頁編號1照片之時間說明、偵字第10736號卷五第146頁
    ）。足認被告李彥寬於當日晚間8時26分許雖離開謝西和住
    處，惟於當日今彩539開獎前之晚間8時29分許隨即返回；嗣
    則僅有被告董長地於今彩539開獎後之晚間8時38分許離開謝
    西和住處，並於晚間8時45分返回。
  ⑵又偽造中獎之簽單係由被告李彥寬於當日今彩539開獎之晚間
    8時33分以後所偽造，並於同日晚間8時35分至8時41分間由
    陳鴻貴所取得，業經說明如前；而對照上開被告李彥寬、董
    長地在謝西和住處之出入情形，可知僅有於當日晚間8時38
    分許離開謝西和住處之被告董長地始得將已由被告李彥寬按
    照開獎號碼偽造中獎之簽單攜出交付予陳鴻貴。
  ⑶況被告董長地離開謝西和住處後之行徑路線，經檢警清查謝
    西和住處及中福派出所周遭之監視器畫面，確認（以下均已
    將監視器之誤差時間【見他字第2462號卷三第101至102頁、
    偵字第10736號卷五第146頁、原審卷五第267頁之監視器誤
    差時間說明】計入還原為正確時間）：
  ①於104年4月9日晚間8時38分許，被告董長地經設置在桃園市○
    ○區○○○路00巷00弄00號之監視器，攝得其往桃園市中壢區南
    園二路101巷之方向前進。
  ②於104年4月9日晚間8時40分許，特徵與被告董長地相同之頭
    戴白色鴨舌帽男子，經設置在桃園市○○區○○○路000號之監視
    器，攝得其自桃園市中壢區南園二路101巷走出，並穿越馬
    路往中壢藝術園區之方向前進。
  ③於104年4月9日晚間8時40分許，特徵與被告董長地相同之頭
    戴白色鴨舌帽男子，經設置在進入中壢藝術園區桃園市中壢
    區南園二路101巷口旁之監視器，攝得其進入中壢藝術園區
    。
  ④於104年4月9日晚間8時41分許，特徵與被告董長地相同之頭
    戴白色鴨舌帽男子，經設置在進入中壢藝術園區桃園市中壢
    區南園二路101巷口旁之監視器，攝得其走出中壢藝術園區
    。
  ⑤於104年4月9日晚間8時42分許，特徵與被告董長地相同之頭
    戴白色鴨舌帽男子，經設置在桃園市○○區○○○路000號之監視
    器，攝得其自中壢藝術園區走出，並往桃園市中壢區南園二
    路101巷之方向返回。等節，有各該監視器錄影畫面擷圖暨
    說明、原審108年6月2日勘驗筆錄、謝西和住處及中福派出
    所暨監視器設置之位置圖、桃園市政府警察局中壢分局108
    年7月18日中警分督字第1080029439號函存卷可參（見他字
    第2464號卷三第100至102頁、偵字第10736號卷五第146頁、
    原審卷五第189至193頁、第267頁）；又依上開謝西和住處
    及中福派出所暨監視器設置之位置圖以及google街景照片列
    印資料可知，中壢藝術園區鄰近中福派出所、位於其右方（
    見偵字第10736號卷五第146頁、原審卷五第201頁）；被告
    董長地復於偵訊時供承：監視器錄影畫面中自桃園市中壢區
    南園二路101巷往中福派出所方向行走之人確實為其本人等
    語（見偵字第10736號卷三第93頁），堪認於上開時間往返
    於中壢藝術園區之人確實為被告董長地無訛。
  ⑷被告董長地於當日晚間8時40分至41分間至中福派出所旁之中
    壢藝術園區，此與前所認定之陳鴻貴於當日晚間8時35分至4
    1分間離開中福派出所，自外面取得偽造中獎之簽單乙節相
    符，更徵將偽造中獎之簽單攜出交付予陳鴻貴之人確為被告
    董長地。
  ㈥被告曾一峯等3人及其辯護人以前詞置辯。惟查：
  1.被告曾一峯等3人之上開辯詞，顯見其等均無法合理說明何
    以劉興學賭博案中扣案之簽單經科學鑑定後其上「清」字之
    筆跡並非劉興學所寫「清」字之筆跡、所使用之墨水亦非劉
    興學所慣用之墨水，反而驗出被告李彥寬之右拇指指紋及留
    有被告李彥寬DNA型別之斑跡；何以被告董長地遭監視器攝
    得恰好在陳鴻貴離開中福派出所之6分鐘內竟亦趕赴中福派
    出所旁之中壢藝術園區，是被告曾一峯等3人之辯稱顯然與
    客觀證據不符，其等空言辯稱並未為本案犯行，自非可採。
  ⒉被告曾一峯之辯護人雖辯稱劉興學經營之地下簽注站不可能
    只有劉興學一個人，尚有其他人協助收單，也不可能只有1
    支筆，且開獎前都會有很多簽注單進來，劉興學不可能記住
    賭客簽注之簽單，劉興學只是不想支付這高額中獎獎金乙節
    ，惟被告曾一峯供稱其係向劉興學下注本案之簽賭，由劉興
    學交付其簽注單影本，此並無爭執，辯護人所稱核與被告曾
    一峯供稱不同，況且被告曾一峯於簽注完畢後，即與被告李
    彥寬見面，而偽造簽單上亦有驗出被告李彥寬DNA之結果；
    又劉興學下經營地下簽注站，其乃為違法行為，實不可公開
    經營，其不可能像經營政府核准的彩券行一樣，放置桌子、
    椅子、一堆筆共客人使用，而是要隱蔽、秘密甚至以暗語進
    行。又辯稱曾一峯曾在劉興學地下簽注站簽中2次大獎，衡
    情一般人若能中一次大獎，即已經很幸運，倘若被告曾一峯
    能在劉興學地下簽注站中過2次大獎，劉興學對被告曾一峯
    有印象，且看一下被告曾一峯所下注之號碼，也在常理之中
    ，況且案發當日被告曾一峯到劉興學地下簽注站簽注後，才
    走出簽注站不久，劉興學地下簽注站旋即遭陳鴻貴員警進行
    執行賭博場所查緝任務，使劉興學來不及將被告曾一峯簽注
    之號碼，傳真給上游組頭，就遭陳鴻貴員警查扣被告曾一峯
    所下注之簽單原本，而以劉興學經營地下簽注站至少3年多
    之經驗，若來不及將賭客下注號碼，告知或傳真給上游組頭
    ，將冒著賭客中獎而無法給付獎金之風險，因此劉興學對被
    告曾一峯剛下注完即遭查緝，而來不及將該等號碼告知或傳
    真給上游組頭，而對被告曾一峯下注號碼有印象，實屬可能
    。另被告李彥寬於本院準備程序時供稱其無法提出於案發時
    間可資比對的字跡及數字送鑑定（見本院卷一第292至293頁
    ），因而經過如此多年，一個人的運筆方式、力道均已會有
    所不同，此部分無送鑑定之實益。至於辯稱監視器有拍到被
    告董長地走出來，為何沒有拍到陳鴻貴員警出來，然有無設
    置監視器，應視案發時何處有架設監視器，實無法以有無監
    視器，而不審酌上開積極事證，即率認被告董長地與陳鴻貴
    員警沒有見面，是其等辯護人上開辯稱實不足採。
  ⒊本案依據上開積極證據足可認定被告曾一峯、董長地確實與
    被告李彥寬、陳鴻貴員警共同涉犯上開犯行，被告曾一峯、
    董長地之辯護人所稱本案並無積極事證云云，顯有所誤；又
    現今通訊方式多元，如使用LINE、微信、Facetime等通訊軟
    體進行聯繫，即不易留有聯絡紀錄，是縱被告曾一峯之通話
    記錄未見可疑之處，亦不足以推論其與其他被告確實未為本
    案相關之聯絡，自難作為有利其之認定。另依陳鴻貴員警之
    手機還原鑑識報告顯示，帳號「非洲」之人（按即被告董長
    地）曾於104年2月18日以LINE通訊軟體傳送影片予陳鴻貴，
    有手機鑑定資料附卷足查（見偵字第10736號卷六第3頁及背
    面），被告董長地對此亦未否認（見原審卷六第336至337頁
    ），是被告董長地之辯護人辯稱被告董長地未與陳鴻貴員警
    有任何接觸，亦非可採。
　⒋另被告李彥寬辯稱案發當日在鍾萬相家遇到曾一峯，僅有聊
    天，沒有談到簽賭之事，然其所辯若屬實，為何偽造簽單上
    會留有其右拇指指紋相符之指紋及其DNA型別相符之染色體
    斑跡；又被告李彥寬之辯護人辯稱，若偽造簽單為被告李彥
    寬所簽寫，被告李彥寬是右手握筆，右手大拇指應該是在筆
    上面，而不會是在簽單上面，然本案僅扣得偽造簽單，並在
    偽造簽單上驗得被告李彥寬之右拇指指紋相符之指紋，以及
    被告李彥寬DNA型別相符之染色體斑跡，足認被告李彥寬確
    實有接觸過該偽造之簽單，而被告李彥寬使用的筆尚未扣案
    而無法送鑑定，是被告李彥寬案發時所使用之筆，有無被告
    李彥寬之指紋或DNA，實在無法推測。又被告李彥寬與其他
    被告為共同正犯，是僅須有犯意聯絡、行為分擔即可，被告
    李彥寬認識被告曾一峯，也知道被告曾一峯、董長地要為本
    案犯行，而被告董長地與陳鴻貴員警認識，即將被告李彥寬
    偽造之簽單交付陳鴻貴員警，被告李彥寬上開行為與其他被
    告有共同正犯關係，實可認定，被告李彥寬之辯護人上開辯
    稱，亦屬不可採。
  ⒌偽造中獎之簽單係於當日晚間8時33分今彩539開獎後方得偽
    造，而晚間8 時33分後，被告李彥寬係在謝西和之住處，有
    上開謝西和住處外之監視器錄影畫面可查（即上開㈤之3 ⑴部
    分，見原審卷五第197至198頁），自無可能係因在鍾萬相家
    中用餐而接觸到偽造中獎之簽單；況如被告李彥寬與偽造之
    中獎簽單無涉，則不論陳鴻貴員警或被告曾一峯、董長地自
    均無必要冒其等之犯行遭發現之風險，將偽造中獎之簽單隨
    意放置，致被告李彥寬輕易接觸之理，是被告李彥寬之辯護
    人辯稱偽造中獎之簽單之指紋可能是被告李彥寬在鍾萬相家
    中用餐時無意碰觸，亦難參採。　　
  ⒍證人即同案被告鍾萬相固於警詢及偵訊時證稱：當天其等是
    要去謝西和家講水塔的事，才會一起去謝西和家，到謝西和
    家中李彥寬就跟謝西和在聊天，曾一峯後來才來還車，沒待
    多久，就由其載回去；董長地在謝西和家都在玩手機，沒有
    人討論賭博的事云云（見偵字第10736 卷二第39頁、卷三第
    70至71頁、第81頁、卷六第106 頁）；證人謝西和亦於偵訊
    時證稱：當天其與李彥寬、鍾萬相都在討論水塔的事情，李
    彥寬並未填寫賭博簽單云云（見偵字第10736 卷五第58至59
    頁）；證人鍾富杰復於原審審理時證述：當日在謝西和家，
    其自己在玩手機，在場的人沒有人討論簽賭的事情云云（見
    原審卷七第19至20頁）。然證人鍾萬相另於偵訊時證稱：當
    天在謝西和家中其沒有看到董長地、曾一峯在做什麼，其沒
    有注意他們，因為其與謝西和在討論水塔的事，其也沒有注
    意到李彥寬有出門等語（見偵字第10736號卷六第105 至106
     頁）；證人謝西和亦於原審審理時證稱：當日李彥寬有出
    去買酒，但其沒有印象有沒有其他人出去，也不記得後來曾
    一峯有到其家，因為當天其喝了4 、5 瓶啤酒，已是微醉狀
    態等語（見原審卷六第345至350頁）；證人鍾富杰於偵訊時
    則證述：當日其等到謝西和家中，其就坐在沙發上玩手機，
    不知道誰在看電視，曾一峯、董長地在做什麼其不知道；李
    彥寬是否有跟謝西和喝酒其也忘了等語（見偵字第10736 號
    卷五第41至43頁），堪認證人鍾萬相、謝西和、鍾富杰對於
    被告曾一峯等3人在謝西和住處之舉動、行蹤，實無法完全
    掌握，則其等證述現場沒有人討論賭博的事、李彥寬並未填
    寫簽單云云，亦僅係就其等觀察到之部分所為之描述，尚難
    作為對被告曾一峯等3人有利之認定。
  ㈦按刑事訴訟法所稱依法應於審判期日調查之證據，係指與待
    證事實有重要關係，在客觀上顯有調查必要性之證據而言，
    故其範圍並非漫無限制，必其證據與判斷待證事實之有無，
    具有關聯性，得據以推翻原判決所確認之事實，而為不同之
    認定，若所證明之事項已臻明瞭，自均欠缺調查之必要性，
    原審未為無益之調查，無違法之可言（最高法院107年度台
    上字第1331號判決意旨參照）。查被告李彥寬之辯護人聲請
    就被告李彥寬字跡及書寫中簽號碼送鑑定乙節，然被告李彥
    寬於本院準備程序時供稱其無法提出於案發時間可資比對的
    字跡及數字送鑑定（見本院卷一第292至293頁），況且經過
    如此多年，一個人的運筆方式、力道均已會有所不同，此部
    分無送鑑定之實益（已如前述），況且偽造之簽單上業已驗
    出被告李彥寬之右拇指指紋及留有被告李彥寬DNA型別之斑
    跡，足認被告李彥寬有接觸該偽造之簽單。再者，本案待證
    事實已臻明瞭，無再調查之必要，附此說明。
  ㈧綜上所述，被告曾一峯等3人與陳鴻貴員警共同謀議偽造簽單
    詐騙彩金，而由被告曾一峯至劉興學處下注，旋由陳鴻貴員
    警將該簽單扣案，再由被告李彥寬偽造中獎之簽單，復由被
    告董長地交付予陳鴻貴員警供其將扣案之簽單抽換為偽造中
    獎之簽單，最後由被告曾一峯出面向劉興學佯稱自己中獎欲
    領取彩金等節，均可確認。被告曾一峯3人上開所辯各節，
    實為臨訟卸責之詞，實不足採信。本案事證明確，被告曾一
    峯等3人之上開犯行洵堪認定，均應予依法論科。
二、論罪科刑及上訴駁回之說明：
  ㈠貪污治罪條例第5條第1項第2款所定之利用職務上之機會詐取
    財物罪，係指公務員為圖取不法所得，而假藉其職務上所可
    利用之機會，以欺罔等不誠實之方法，獲取不應或不能取得
    之財物，即足當之，其所謂「利用職務上之機會」，係指假
    藉職務上一切機會，予以利用者而言。查陳鴻貴身為桃園市
    政府警察局中壢分局中福派出所員警，偵防犯罪、執行搜索
    、扣押、拘提及逮捕均係其正常執行職務之一環，陳鴻貴員
    警利用此一職務上之機會與被告曾一峯、董長地、李彥寬串
    通，藉其員警身分查緝劉興學賭博案，利用搜索、扣押相關
    賭博簽單並整理卷證之機會，於當日今彩539獎開獎後，自
    被告董長地處取得由被告李彥寬所偽造中獎之簽單供其抽換
    為扣案之簽單，嗣再令被告曾一峯偽稱中獎向劉興學要求給
    付彩金，足見陳鴻貴之員警身分實係被告曾一峯、董長地、
    李彥寬之犯罪計畫中不可或缺之一環，且陳鴻貴係利用其員
    警身分查扣簽單，嗣更伺機抽換，故陳鴻貴所為自係利用其
    職務上之機會。又在紙上或物品上之文字、符號，依習慣或
    特約，足以為表示其用意之證明者，以文書論，刑法第220
    條第1項定有明文；而刑法上之文書，乃以文字或符號表示
    一定之意思或觀念，而證明其存在之物。查偽造中獎之簽單
    上由被告李彥寬模仿劉興學之記載方式偽載「清」之文字，
    依習慣足以表示係劉興學接受被告曾一峯以該簽單上之號碼
    下注，且下注金額業已結清用意之證明，具收據性質，自屬
    準私文書，被告李彥寬偽造該準私文書後，交予被告董長地
    轉交予陳鴻貴員警，由陳鴻貴員警抽換為扣案簽單，復利用
    不知情之丁厚敦等員警提示予劉興學閱覽，供劉興學核對確
    認被告曾一峯有無中獎而行使，使被告曾一峯得據以出面主
    張其下注之號碼中獎而要求給付彩金，自足生損害於劉興學
    。
  ㈡另按共同實行犯罪行為之人，在合同意思範圍內，各自分擔
    犯罪行為之一部，相互利用他人之行為，以達其犯罪之目的
    者，即應對於全部所發生之結果，共同負責；共同正犯間，
    非僅就其自己實行之行為負其責任，並在犯意聯絡之範圍內
    ，對於他共同正犯所實行之行為，亦應共同負責（最高法院
    28年上字第3110號、97年度台上字第2517號判決意旨參照）
    。又貪污治罪條例第5條第1項第2款利用職務上之機會詐取
    財物罪，雖係身分犯，若無身分者與有此身分之公務員，彼
    此間有共同利用職務上機會詐取財物之犯意聯絡及行為分擔
    ，依刑法第28條、第31條第1項及貪污治罪條例第3條之規定
    ，即應論以該罪之共同正犯。查本案在整體與員警合作共同
    詐騙今彩539彩金之計劃實施中，具有公務員身分之陳鴻貴
    員警，與不具公務員身分之被告曾一峯等3人間，具有犯意
    聯絡、行為分擔，業如前述，揆諸前揭意旨，不具公務員身
    分之被告曾一峯等3人亦應構成貪污治罪條例第3條、第5條
    第2項、第1項第2款之與公務員共同利用職務上機會詐取財
    物罪。再被告曾一峯等3人及陳鴻貴員警之整體詐賭計劃中
    ，於被告李彥寬偽造中獎簽單之時，其等所使用之詐術即已
    進行，該當著手之階段，其後因劉興學發覺有異而不願賠付
    ，至未能成功獲得彩金，其等公務員利用職務上之機會詐取
    財物及與公務員共同利用職務上機會詐取財物之犯行，自屬
    未遂。
  ㈢核被告曾一峯等3人所為，均係犯貪污治罪條例第3條、第5條
    第2項、第1項第2款之與公務員共同利用職務上機會詐取財
    物未遂罪、刑法第220條第1項、第216條、第210條行使偽造
    準私文書罪。被告曾一峯等3人共同偽造簽單後進而行使，
    其等偽造之低度行為，應為行使之高度行為所吸收，不另論
    罪。
  ㈣被告曾一峯等3人與陳鴻貴員警就上開犯罪事實二之與公務員
    共同利用職務上機會詐取財物未遂罪、公務員利用職務上機
    會詐取財物未遂罪、行使偽造準私文書罪等犯行，有犯意聯
    絡、行為分擔，均為共同正犯。又其等利用不知情之丁厚敦
    等員警將偽造中獎之簽單提示予劉興學核對中獎號碼以行使
    ，為間接正犯。
  ㈤被告曾一峯等3人與陳鴻貴員警所為行使偽造屬於準私文書之
    簽單行為，其目的即在使劉興學誤信被告曾一峯中獎而賠付
    彩金，是該行使偽造準私文書行為之本身，應認係屬施用詐
    術之同一行為；再偽造準私文書並予行使，即在遂行整體與
    公務員共同利用職務上機會詐取財物之目的，屬於廣義之法
    律概念上一行為，同時觸犯數罪名，為想像競合犯，應依刑
    法第55條前段規定，從一重論以貪污治罪條例第3條、第5條
    第2項、第1項第2款與公務員共同利用職務上機會詐取財物
    未遂罪處斷。
  ㈥刑之加重事由：
    查被告曾一峯前間因毒品案件，經本院以102年度審易字第1
    285號判決判處有期徒刑6月確定，嗣於102年12月23日易科
    罰金執行完畢；被告董長地前①因施用毒品案件，經臺灣高
    雄地方法院以95年度易字第793號判決判處有期徒刑6月確定
    ；②因違反槍砲彈藥刀械管制條例案件，經臺灣臺南地方法
    院以96年度訴字第239號判決判處有期徒刑3年2月，併科罰
    金5萬元，上訴後經高等法院臺南分院以96年度上訴字第666
    號判決駁回上訴而確定；③因施用毒品案件，經本院以97年
    度壢簡字第1219號判決判處有期徒刑6月確定，嗣上開①②罪
    刑之有期徒刑部分，經高雄地方法院以100年度聲減字第10
    號裁定減刑並定應執行有期徒刑3年5月，與上開③之罪刑經
    接續執行，於99年11月11日假釋出監並付保護管束，迄100
    年11月25日保護管束期滿，未經撤銷假釋，其未執行之刑，
    以已執行論而執行完畢；被告李彥寬前因公共危險案件，經
    本院以103年壢交簡字第477號判決判處有期徒刑3月確定，
    嗣入監執行，於103年12月22日易科罰金出監執行完畢。是
    被告曾一峯等3人於其等之前開有期徒刑執行完畢後，5年內
    故意再犯犯罪事實二所示有期徒刑以上之罪，固均為累犯，
    然原審審酌其等構成累犯之前科，與本案侵害財產法益案件
    ，罪質並非相類、手段亦有所異，如逕以累犯加重其刑，即
    有罪刑不相當之虞，爰依司法院釋字第775號解釋意旨，均
    不加重其刑。
  ㈦刑之減輕事由；
  ⒈被告曾一峯等3人雖著手於前開與公務員共同利用職務上機會
    詐取財物犯行，然其等實施之詐術嗣經劉興學發覺有異，致
    未能取得彩金，已如前述，是其等著手犯罪尚未經完全實現
    犯罪構成要件而未遂，應依刑法第25條第2項關於未遂犯之
    規定減輕其刑。
  ⒉另按因身分或其他特定關係成立之罪，其共同實行、教唆或
    幫助者，雖無特定關係，仍以正犯或共犯論。但得減輕其刑
    ，刑法第31條第1項定有明文。查被告曾一峯等3人不具公務
    員身分，與具有公務員身分之陳鴻貴員警共犯利用職務上機
    會詐取財物罪，依刑法第31條第1項但書規定，得減輕其刑
    。被告曾一峯等3人同時具有刑法25條第2項及刑法第31條第
    1項但書之減輕事由，應依法遞減之。
  ㈧維持原判決及駁回上訴之理由：
  ⒈本院綜合調查證據結果，認原審以被告曾一峯等3人犯罪事證
    明確，據以論罪科刑，爰以行為人之責任為基礎，並審酌被
    告曾一峯等3人不思以正當途徑賺取財物，竟勾串執法人員
    以上開縝密之分工方式詐騙劉興學，雖未得逞，但其等之動
    機及手段均屬惡劣，且被告曾一峯出面下注並欲領取彩金，
    相較於被告董長地、李彥寬，其涉入程度更深。復考量就與
    公務員共同利用職務上機會詐取財物部分，被告曾一峯等3
    人則均矢口否認犯行之犯後態度。兼衡其等所侵害法益程度
    、與公務員共同利用職務上機會欲詐騙之款項數額高達1,37
    0萬元、及其等之教育程度、家庭經濟狀況、分工情形等一
    切情狀，量處被告曾一峯、董長地、李彥寬均犯與公務員共
    犯利用職務機會詐取財物未遂罪，累犯，分別量處有期徒刑
    3年4月、3年、3年。另就被告曾一峯等3人所涉貪污治罪條
    例部分之罪，各依貪污治罪條例第17條、刑法第37條第2項
    規定宣告褫奪公權3年。復就沒收部分說明：⑴查被告曾一峯
    等3人行為後，刑法關於沒收之規定已於104年12月30日修正
    ，並於105年7月1日施行，而修正後刑法第2條第2項明定，
    沒收適用「裁判時」之法律，故本案關於沒收部分，一律均
    適用修正後刑法沒收之規定，不生新舊法比較之問題，合先
    敘明。⑵按供犯罪所用、犯罪預備之物或犯罪所生之物，屬
    於犯罪行為人者，得沒收之；前二項之沒收，於全部或一部
    不能沒收或不宜執行沒收時，追徵其價額，刑法第38條第2
    項前段、第38條第4項分別定有明文。查被告曾一峯以其所
    有搭配門號0000000000號之行動電話與劉興學聯繫，試圖詐
    騙彩金，則該行動電話自係供被告曾一峯為本案犯行所用之
    物，爰依刑法第38條第2項前段規定，在其所犯該犯行之主
    文項下宣告沒收，並於全部或一部不能或不宜執行沒收時，
    追徵其價額。⑶至被告曾一峯等3人偽造之簽單，固為其等犯
    罪所生、所用之物，惟均已因行使而遭扣案，已非屬被告等
    人所有之物，自無從宣告沒收。經核原審之認事用法，均無
    違誤，量刑及上開宣告沒收及不予宣告沒收部分亦屬妥適。
  ⒉檢察官上訴意旨略以：被告曾一峯等3人自偵查之始至一審判
    決之終始終堅不吐實，矢口否認犯行，毫無悔意，其犯案手
    段更係勾結不肖員警陳鴻貴(目前通緝中，曾另涉貪污案業
    已判決確定)，共同利用員警執行職務之際調換扣案簽賭單
    ，企圖以黑吃黑方式，而欲遂行金額更高達1,370萬元之犯
    行，因告訴人劉興學發覺有異而未遂，此舉不僅嚴重敗壞官
    箴、更徹底破壞人民對司法偵查機關公權力合法執行之信賴
    ，嚴重破壞法治國依法行政原則，且其等犯後毫無悔意，空
    言否認犯行，是原審量刑顯有過輕等語。按量刑輕重，屬法
    院得依職權自由裁量之事項，苟其量刑已以行為人之責任為
    基礎，並斟酌刑法第57條各款所列情狀，在法定刑度內，酌
    量科刑，無偏執一端，致明顯失出失入情形，自不得指為不
    當或違法（最高法院103年度台上字第291號、第331號判決
    意旨參照），且在同一犯罪事實與情節，如別無其他加重或
    減輕之原因，下級審量定之刑，亦無過重或失輕之不當情形
    ，則上級審法院對下級審法院之職權行使，原則上應予尊重
    （最高法院85年度台上字第2446號判決意旨參照）。查本案
    原審量刑時，已以行為人之責任為基礎，審酌刑法第57條各
    款所列情狀而為刑之量定，其所為量刑並未逾越法定刑度，
    亦無違背公平正義之精神，客觀上不生量刑過重過輕之裁量
    權濫用，且原審既已詳細記載量刑審酌上揭各項被告之分工
    方式、均矢口否認態度、教育程度、家庭生活狀況、犯罪之
    動機、目的、手段、其等所侵害法益程度、與公務員共同利
    用職務上機會欲詐騙數額等一切情狀，予以綜合考量後在法
    定刑內予以量刑，尚無違比例原則及罪刑相當原則，難認有
    何不當。是檢察官上訴為無理由，應予駁回。至被告曾一峯
    等3人上訴所辯各節，均無理由，已論駁如前，被告曾一峯
    等3人上訴亦為無理由，應予駁回。
參、無罪部分：
一、公訴意旨另認被告鍾萬相亦與被告曾一峯、董長地、李彥寬
    及陳鴻貴共同意圖為自己不法所有，基於與公務員利用職務
    上機會詐欺取財、行使偽造準私文書之犯意聯絡，並以參與
    偽造中獎簽單之方式參與前揭之詐賭計畫。因認被告鍾萬相
    亦涉犯與公務員共同利用職務上機會詐取財物未遂、行使偽
    造準私文書之罪嫌等語。
二、按犯罪事實應依證據認定之，無證據不得認定犯罪事實，刑
    事訴訟法第154 條第2 項定有明文。又事實之認定，應憑證
    據，如未能發現相當證據，或證據不足以證明，自不能以推
    測或擬制之方法，為裁判基礎（最高法院40年台上字第86號
    判例參照）；且認定犯罪事實所憑之證據，雖不以直接證據
    為限，間接證據亦包括在內，然而無論直接證據或間接證據
    ，其為訴訟上之證明，須於通常一般之人均不致有所懷疑，
    而得確信其為真實之程度者，始得據為有罪之認定，倘其證
    明尚未達到此一程度，而有合理之懷疑存在，而無從使事實
    審法院得有罪之確信時，即應由法院為諭知被告無罪之判決
    （最高法院76年台上字第4986號判例參照）；檢察官就被告
    犯罪事實，應負舉證責任，並指出證明之方法，同法第161
    條第1項亦有明文規定。因此，檢察官對於起訴之犯罪事實
    ，應負提出證據及說服之實質舉證責任；倘其所提出之證據
    ，不足為被告有罪之積極證明，或其闡明之證明方法，無從
    說服法官以形成被告有罪之心證，基於無罪推定之原則，自
    應為被告無罪判決之諭知（最高法院92年台上字第128號判
    例參照）。
三、本案檢察官認被告鍾萬相涉犯前開罪名，無非係以前述認定
    被告曾一峯等3人成立犯罪之證據為依據。訊據被告鍾萬相
    堅詞否認有何上開犯行，辯稱：案發當晚其只是至謝西和家
    討論水塔安裝之事宜，對於其他人所涉之詐賭犯行毫不知情
    等語。查本案被告曾一峯等3人成立犯罪部分，已詳述如前
    ，是此部分所應審究者，乃被告鍾萬相與被告曾一峯等3人
    間，有無犯意聯絡及行為分擔。經查：
  ㈠被告曾一峯於104年4月9日晚間7時26分許至劉興學處下注後
    ，即騎乘機車至謝西和住處與被告李彥寬、董長地、鍾萬相
    、鍾富杰等人會合；嗣被告李彥寬即在謝西和住處偽造中獎
    之簽單，並交由被告董長地至中壢藝術園區內交付予陳鴻貴
    等節，固經認定如前。
  ㈡本案無積極證據足認被告鍾萬相與被告曾一峯等3人間有犯意
    聯絡及行為分擔，茲說明如下：
  1.公訴意旨認本案偽造中獎之簽單係「由曾一峯、鍾萬相或李
    彥寬或董長地或集團所屬不詳之人以重新書寫中獎號碼，並
    以不詳之筆於該偽造簽單中偽造、模仿劉興學簽立之『清』字
    ，且於清字週邊畫圈圈，以上揭方式偽造中獎之簽單」（見
    起訴書第6頁），惟該偽造中獎之簽單經送鑑定，其上僅驗
    出與被告李彥寬之右拇指指紋相符之指紋，以及與被告李彥
    寬DNA型別相符之染色體斑跡，業經說明如前。此外，卷內
    亦無其他事證足認該偽造中獎之簽單與被告鍾萬相有何關連
    ，而起訴書第7至8頁所載勘驗結果三、五、六部分，固記載
    被告「鍾萬相」自謝西和住處往返中壢藝術園區，惟經確認
    所引用之擷圖編號63-91、118-131、134-162，可知自謝西
    和住處往返中壢藝術園區之人均為頭戴白色鴨舌帽之被告董
    長地（見他字第2464號卷三第93至94頁、第99頁背面至100
    頁背面、第106頁背面至107頁），故此部分顯有誤會，是公
    訴意旨認本案偽造中獎之簽單可能由被告鍾萬相偽造，即乏
    實據。
  2.又被告鍾萬相雖於被告李彥寬偽造中獎簽單時亦在謝西和家
    中，惟謝西和住家隔有廚房、廁所及客廳，客廳復置有沙發
    3座、茶几，沙發對面放有電視櫃，電視櫃旁另置有辦公桌
    及椅子乙節，有謝西和住處之配置圖及現場照片附卷足證（
    見偵字第10736號卷四卷第128至131頁背面），是謝西和住
    處之空間非小，被告鍾萬相、李彥寬雖一同處在該處，尚難
    即因此推論被告鍾萬相對於被告李彥寬之一舉一動必定有所
    察覺，甚而知悉其等之詐賭計畫；況被告李彥寬所為之偽造
    行為既為法所不許，勢必會隱密低調為之，則被告鍾萬相對
    被告李彥寬偽造中獎簽單之行為毫不知情，亦難認有悖於常
    情。則公訴意旨僅以被告鍾萬相於被告李彥寬偽造中獎簽單
    時亦在謝西和家，即認其與被告曾一峯、董長地、李彥寬間
    就偽造中獎簽單詐賭一事具有犯意聯絡及行為分擔，即嫌素
    斷，並非可採。
四、綜上所述，檢察官所舉前開證據，尚不足使本院達於通常一
    般之人均不致有所懷疑，而得確信被告鍾萬相有與被告曾一
    峯、董長地、李彥寬、陳鴻貴員警共犯與公務員共同利用職
    務上機會詐取財物未遂、行使偽造準私文書犯行之確信心證
    ，致使無從形成被告鍾萬相有罪之確信，無法證明被告鍾萬
    相犯罪，依首揭法條規定及判例意旨之說明，就此部分自應
    為被告鍾萬相無罪之諭知。
五、維持原判決及駁回上訴之理由：
 ㈠原審審理結果，認無其他積極證據足資證明被告鍾萬相有公訴
   意旨所指之上開犯行，而為其等無罪之諭知，尚無不合。
 ㈡檢察官上訴意旨略以：案發當日被告鍾萬相與曾一峯等3人乃
   從被告鍾萬相家中出發前往謝西和住家，而被告鍾萬相所處
   之處即客廳，其空間不大，被告曾一峯等3人謀議偽造簽單計
   畫舉動如此接續頻繁，且均在該處客廳所為，難謂不受同處
   一室之被告鍾萬相注意。被告鍾萬相案發當天之活動範圍、
   行徑與被告曾一峯等3人相同，且其等共同謀議偽造簽單等犯
   罪，係高風險、高獲利之犯罪謀議，其犯罪計畫需縝密、分
   工需細緻，且犯罪時間點緊接，亦須隱密進行，絕不可能讓
   全不知情、毫無關係之人，始終在旁參與並探知，是被告鍾
   萬相與被告曾一峯等3人間實有犯意聯絡及行為分擔。又被告
   鍾萬相前即犯有詐賭莊家之犯行等語。惟查，被告鍾萬相與
   被告曾一峯等3人雖於案發當日開獎時，共處在謝西和家中，
   然當時在謝西和住家中尚有謝西和、鍾富杰等人，實難僅因
   與被告曾一峯等3人共處一室，即認定在謝西和住家中之其他
   人，亦有參與本案共同謀議偽造簽單詐騙彩金一事。況且本
   案認定被告曾一峯成立本罪，係因其為至劉興學地下簽注站
   下注之人，且持有原簽賭單影本；認定被告董長地成立本罪
   ，係因監視器畫面拍攝到其在開獎之後，離開謝西和住處前
   往中壢藝術園區，且其時間與陳鴻貴員警離開派出所之時間
   相符；認定被告李彥寬成立本罪，係因偽造簽賭單上有其指
   紋、DNA等積極證據（均業已詳述如前），然綜觀本案全部卷
   證，尚無查得足以認定被告鍾萬相有參與本案之犯意聯絡、
   行為分擔之積極證據，是檢察官僅以被告鍾萬相與曾一峯等3
   人於開獎時共處在謝西和家中，即認定被告鍾萬相有參與本
   案之犯行，僅為推測之詞，逕論被告鍾萬相即有共同犯意與
   犯行。
 ㈢綜上可知，公訴意旨認被告鍾萬相所涉上開犯行，除起訴書所
   載相關證據外，尚無其他積極之證據足以證明被告鍾萬相有
   上開犯行為真實。原審判決既已詳敘其依憑之證據及認定之
   理由，經核並未悖於經驗及論理法則，本案起訴書所列證據
   及卷內訴訟資料，已經本院逐一論證，參互審酌，仍無從獲
   得有罪之心證，尚難遽以前揭推測之詞，而為不利被告等人
   之認定，且與證明犯罪所要求之嚴格證明程序，須達無合理
   懷疑之確信程度尚不相當。檢察官上訴意旨對原審依職權所
   為之證據取捨以及心證裁量為不同之評價，僅係重為爭辯，
   且並未提出補強證據，可資證明被告等人確有起訴所載之犯
   行，其上訴為無理由，應予駁回。
據上論斷，應依刑事訴訟法第368條，判決如主文。
本案經檢察官張瑞娟到庭執行職務。
中　　華　　民　　國　　111 　年　　1 　　月　　18　　日
     　　　　　　 刑事第十七庭  審判長法　官  鄭水銓    
                                      法　官  沈君玲    
                                      法　官  姜麗君　　
以上正本證明與原本無異。
被告曾一峯、董長地、李彥寬部分：如不服本判決，應於收受送
達後20日內向本院提出上訴書狀，其未敘述上訴之理由者並得於
提起上訴後20日內向本院補提理由書（均須按他造當事人之人數
附繕本）「切勿逕送上級法院」。
被告鍾萬相無罪部分：檢察官如不服本判決，應於收受送達後20
日內向本院提出上訴書狀，惟須受刑事妥速審判法第9條限制。
其未敘述上訴之理由者，並得於提起上訴後20日內向本院補提理
由書(均須按他造當事人之人數附繕本)「切勿逕送上級法院」。
刑事妥速審判法第9條：
除前條情形外，第二審法院維持第一審所為無罪判決，提起上訴
之理由，以下列事項為限：
一、判決所適用之法令牴觸憲法。
二、判決違背司法院解釋。
三、判決違背判例。
刑事訴訟法第 377 條至第 379 條、第 393 條第 1 款之規定，
於前項案件之審理，不適用之。　
                                      書記官  許俊鴻
中　　華　　民　　國　　111 　年　　1 　　月　　18　　日
附錄論罪科刑法條：
中華民國刑法第210條
偽造、變造私文書，足以生損害於公眾或他人者，處5 年以下有
期徒刑。
中華民國刑法第216條
行使第210 條至第215 條之文書者，依偽造、變造文書或登載不
實事項或使登載不實事項之規定處斷。
中華民國刑法第220條
在紙上或物品上之文字、符號、圖畫、照像，依習慣或特約，足
以為表示其用意之證明者，關於本章及本章以外各罪，以文書論
。
錄音、錄影或電磁紀錄，藉機器或電腦之處理所顯示之聲音、影
像或符號，足以為表示其用意之證明者，亦同。
中華民國刑法第266條
在公共場所或公眾得出入之場所賭博財物者，處3 萬元以下罰金
。但以供人暫時娛樂之物為賭者，不在此限。
當場賭博之器具與在賭檯或兌換籌碼處之財物，不問屬於犯人與
否，沒收之。
貪污治罪條例第5條：
有下列行為之一者，處7 年以上有期徒刑，得併科新臺幣6 千萬
元以下罰金：
一、意圖得利，擅提或截留公款或違背法令收募稅捐或公債者。
二、利用職務上之機會，以詐術使人將本人之物或第三人之物交
    付者。
三、對於職務上之行為，要求、期約或收受賄賂或其他不正利益
    者。
前項第1 款及第 2 款之未遂犯罰之。